【裁判字號】    95,交訴,109
【裁判日期】    951208
【裁判案由】    業務過失致死等
【裁判全文】
臺灣桃園地方法院刑事判決             95年度交訴字第109號
公  訴  人  臺灣桃園地方法院檢察署檢察官
被      告  丙○○
上列被告因業務過失致死等案件，經檢察官提起公訴（95年度偵
字第593 號），被告於本院準備程序進行中，就被訴事實為有罪
之陳述，經本院告知簡式審判程序意旨，並聽取公訴人及被告之
意見後，本院合議庭裁定由受命法官獨任依簡式審判程序審理，
本院判決如下：
    主  文
丙○○從事業務之人，因業務上之過失致人於死，處有期徒刑伍
月，如易科罰金，以參佰元折算壹日，緩刑參年。
    事  實
一、丙○○係「合毅食品有限公司」（下稱合毅食品公司）之員
    工，擔任駕駛小貨車送貨等工作，為從事駕駛業務之人，其
    於民國94年11月28日14時許，駕駛車牌號碼Z8-6448 號小貨
    車，沿桃園縣平鎮市○○路內側車道往龍潭方向行駛，途經
    中豐路與中豐路670 巷路口附近，本應注意車前狀況，隨時
    採取必要之安全措施，而依當時天候晴、路面鋪裝柏油、日
    間自然光線、路面乾燥、無缺陷、無障礙物、視距良好等情
    ，並無不能注意之情事，竟仍疏未注意採取必要避煞措施而
    貿然前行，適有吳國黃酒後（血液中酒精濃度達185.9MG/DL
    ，換算吐氣酒精濃度為0.94MG/L）騎乘車牌號碼IVR-368 號
    重型機車搭載乙○○，亦沿上開中豐路同方向內側車道偏右
    同向行駛在前，行至該路口附近欲左轉彎至平鎮市○○○路
    ，原亦應注意飲用酒類後其吐氣濃度超過每公升0.25毫克（
    血液酒精濃度百分之0.05），不得駕車，及汽車行駛至交岔
    路口時，轉彎車應讓直行車先行，且依當時之上開情形，並
    無不能注意之情事，竟疏未注意而酒後騎乘機車搭載乙○○
    並貿然左轉，致丙○○所駕駛車輛閃煞不及，其自用小貨車
    大燈、右前保險桿處，與吳國黃所騎乘機車左後車尾發生碰
    撞，吳國黃於擦撞後，彈撞車牌號碼Z8-6448 號小貨車右前
    擋風玻璃後跌落地面，因而受有頭部外傷併頭皮撕裂傷，全
    身多處擦傷等傷害，嗣雖經送醫救治，惟於到院後已無生命
    跡象，急救後仍不治死亡；乙○○則因人車倒地，受有腹部
    鈍傷、全身多處擦傷、左側第4 、5 肋骨骨折、左側血胸、
    左側氣胸、左側跟股線狀骨折、牙齒脫落4 顆等傷害。丙○
    ○肇事後，於據報之警員到場處理時，當場表明係駕車肇事
    者，而接受裁判。
二、案經乙○○及吳國黃之配偶甲○○○訴由桃園縣政府警察局
    平鎮分局報告台灣桃園地方法院檢察署偵查起訴。
    理  由
一、程序部分：本件被告所犯係死刑、無期徒刑或最輕本刑為3
    年以上有期徒刑以外之罪，其於準備程序中就被訴事實為有
    罪之陳述，經本院告知簡式審判程序之旨，並聽取當事人意
    見後，經本院合議庭依刑事訴訟法第273 條之1 第1 項規定
    裁定由受命法官獨任進行簡式審判程序，合先敘明。
二、(一)上開犯罪事實，訊據被告丙○○於本院審理坦承不諱。並
    據告訴人即被害人乙○○於檢察官訊問及本院審理時指訴歷
    歷（見94年相字卷第1954號卷第98至100 頁、本院卷第29頁
    ）。並有道路交通事故現場圖、道路交通事故調查報告表（
    一）、（二）、現場及車損照片24張、被害人吳國黃之診斷
    證明書1 份、乙○○之診斷證明書2 份、臺灣桃園地方法院
    檢察署檢察官勘驗筆錄、相驗屍體證明書、驗斷書、相驗屍
    體之照片在卷可資佐證（見同上相字卷第16至30、60、61、
    64 、71 至76、79、84、85頁、95年度偵字第593 號卷第39
    頁）。
    (二)按汽車行駛時，駕駛人應注意車前狀況，並隨時採取必要
    之安全措施，交通安全規則第94條第3 項定有明文，被告駕
    車載送貨物自應注意。且據前揭道路交通事故調查報告表（
    一）所載，被告於上開時、地行駛時，天候晴、有日間自然
    光線、路面鋪裝柏油、乾燥又無缺陷、無障礙物、視距良好
    ，並無不能注意之情事，竟疏未注意車前狀況並隨時採取必
    要之安全措施，以致肇事，被告顯有過失甚明。而被害人吳
    國黃騎乘機車搭載乙○○，因與被告駕駛小貨車發生擦撞，
    吳國黃於擦撞後，彈撞車牌號碼Z8-6448 號小貨車右前擋風
    玻璃後跌落地面，因受有頭部外傷併頭皮撕裂傷，全身多處
    擦傷等傷害，嗣雖經送醫救治，仍於到院後已無生命跡象，
    急救後仍不治死亡；乙○○則因人車倒地，受有腹部鈍傷、
    全身多處擦傷、左側第4 、5 肋骨骨折、左側血胸、左側氣
    胸、左側跟股線狀骨折、牙齒脫落4 顆等傷害，有壢新醫院
    診斷證明書在卷可按。是被害人吳國黃騎乘機車搭載乙○○
    於上揭時、地，與被告駕駛自用小貨車擦撞，分別送醫不治
    而死亡及受有上述傷害，堪以認定。
    (三)被告於偵查中雖辯稱：吳國黃騎乘機車搭載乙○○突自平
    鎮市○○路670 巷衝出始發生擦撞云云。惟查：(1)被害人乙
    ○○於偵查中指稱：我們騎乘機車走平鎮市○○路要回我們
    關爺北路的家，從寶島加油站過檳榔攤那邊，我們就切到內
    車道，準備要左轉關爺西路，在平鎮市○○路與中豐路670
    巷口沒有待轉區，所以我們都這樣左轉（按即直接左轉）等
    情（見同上他自卷第98頁背面、第99頁背面）。(2)復觀之警
    製現場圖、現場及車損照片，被告所駕駛車牌號碼Z8-6448
    號小貨車受損部位在小貨車大燈、右前保險桿處，而吳國黃
    所騎乘機車受損部位在後左側車尾，且機車倒地時刮地痕位
    置起始點，係位於超過上述路口中心點，靠近往龍潭方向處
    ，而機車擦撞後滑行方向為朝中豐路往龍潭方向且倒地位置
    在過路口後對向內側車道分向島處，並停倒小貨車右後輪旁
    。(3)苟如被告於偵查中所稱：吳國黃騎乘機車搭載乙○○突
    自其小貨車右側之平鎮市○○路670 巷口衝出，而與其小貨
    車擦撞云云，則機車受損部位應係車頭或機車左側，然稽之
    機車受損部位係在後左側車尾，可知被告所稱吳國黃機車係
    自中豐路670 巷衝出，與事實不符，顯不足採。且本件送鑑
    定結果，亦認定：兩車同向行駛發生肇事，吳國黃駕駛重
    機車，行經行車管制號誌岔路口，左轉彎時未注意左後方來
    車，為肇事主因。丙○○駕駛自小貨車，行經行車管制號
    誌岔路口，未充分注意車前狀況，為肇事次因，有臺灣省車
    輛行車事故覆議委員會95年5 月8 日府覆議字第0000000000
    號函、95年6 月1 日府覆0000000000A 號函在卷可憑（見同
    上相字卷第127 、133 頁）。綜述，被告之過失行為與被害
    人吳國黃之死亡、被害人乙○○之受傷間有相當因果關係，
    被告業務過失致人於死及致人受傷犯行，洵足認定。
    (四)至被害人吳國黃事後經送往桃園縣壢新醫院急救並抽血檢
    驗結果，其血液中之酒精濃度高達185.9 MG/DL ，換算吐氣
    酒精濃度為0.94MG/L等情，有該醫院檢驗報告單1 紙附卷可
    考（見同上相字卷第33頁），該數值業已超過可合於規定駕
    車之血液酒精濃度百分之0.05之標準甚多，顯見被害人吳國
    黃不僅係於飲酒後而騎乘前述機車，且其飲酒後反應及操控
    能力業已變差，無法如正常人可立即為適當之反應，並進而
    採取安全之避煞措施，故被害人酒後血液中酒精濃度過量，
    致疏未注意肇致本件車禍行為，係本件車禍肇事因素之一，
    亦無疑義。故被害人酒後騎乘重型機車，疏未注意行為，為
    本件事故發生之肇事主因；惟仍無解於被告過失責任。
三、查被告行為後，刑法第276 條第2 項、第284 條第2 項前段
    法條固未修正，惟就其法定刑罰金刑部分，94年2 月2 日修
    正公布之刑法第33條第5 款規定，已將原罰金刑最低額度由
    銀元1 元（相當於新臺幣3 元），提高為新臺幣1 千元以上
    ，且以百元計之，並於95年7 月1 日施行，比較新、舊法結
    果，應以行為時法律即修正前刑法第33條第5 款規定有利於
    被告。再被告行為後，刑法施行法增訂第1 條之1 ：「中華
    民國94年1 月7 日刑法修正施行後，刑法分則編所定罰金之
    貨幣單位為新臺幣。94年1 月7 日刑法修正時，刑法分則編
    未修正之條文定有罰金者，自94年1 月7 日刑法修正施行後
    ，就其所定數額提高為30倍。但72年6 月26日至94年1 月7
    日新增或修正之條文，就其所定數額提高為3 倍」，此一條
    文已於95年7 月1 日施行。刑法第276 條第2 項、第284 條
    第2 項前段所定罰金刑部分，原係依罰金罰鍰提高標準條例
    第1 條前段規定提高10倍，並以銀元作為計算單位，因上開
    包裹式修正之規定，亦隨同修正，比較新舊法，因1 銀元係
    以新臺幣3 元計算，原銀元罰金刑提高10倍，與新法以新臺
    幣為計算單位提高30倍，其結果並無實質之差異。是此等有
    關罰金刑之修正，修正前之規定與修正後之現行法相較，並
    無修正前規定對被告不利之情形，依刑法第2 條第1 項前段
    規定，自仍適用修正前之規定。
四、查被告丙○○係合毅食品公司之送貨司機，平日負責駕車載
    送貨物等工作，為從事駕駛業務之人，業據被告供稱在卷。
    核被告所為，均係犯刑法第276 條第2 項之業務過失致死罪
    ，及同法第284 條第2 項前段之業務過失傷害罪。被告以一
    過失行為觸犯業務過失致死罪、業務過失傷害罪，為想像競
    合犯，應依刑法第55條規定，從一重論以業務過失致死罪處
    斷（95年7 月1 日施行之刑法第55條規定，就有關想像競合
    犯部分，雖有修正，但僅屬法理之明文化，非屬法律之變更
    ）。又被告行為後，刑法第62條業於94年2 月2 日修正公布
    、95年7 月1 日施行，修正前刑法第62條規定：「對於未發
    覺之罪自首而受裁判者，減輕其刑。但有特別規定者，依其
    規定」，修正後條文為：「對於未發覺之罪自首而受裁判者
    ，得減輕其刑。但有特別規定者，依其規定」，將自首之必
    減輕改為得減輕。若犯罪及自首均在新法施行前者，新法施
    行後，應依新法第2 條第1 項之規定，適用最有利於行為人
    之法律即修正前之刑法第62條規定（最高法院95年度第8 次
    刑事庭會議決議意旨參照）。查被告於肇事後，於有偵查犯
    罪職權之公務員尚不知肇事者為何人之前，於現場向到場處
    理事故之警員自承自己為肇事者之事實，有桃園縣政府警察
    局平鎮○○道路交通事故肇事人自首情形紀錄表1 紙在卷可
    稽（見同上相字卷第31頁），被告嗣並接受裁判，顯已合於
    刑法第62條自首規定之要件（修正前、後均同），且被告之
    犯罪及自首均在新法施行前，依修正後刑法第2 條第1 項之
    規定，應適用修正前同法第62條前段規定，減輕其刑。爰審
    酌被告過失之程度，被害人吳國黃與有嚴重過失，所生之危
    害，且與被害人吳國黃家屬、被害人乙○○達成和解，有本
    院95年度壢調字第140 號調解筆錄及和解書（均附於卷內）
    及犯罪後之態度等一切情狀，量處如主文所示之刑。而被告
    於行為時之刑法第41條第1 項前段規定：「犯最重本刑為五
    年以下有期徒刑之罪，而受六個月以下有期徒刑或拘役之宣
    告，因身體、教育、職業、家庭之關係或其他正當事由執行
    顯有困難者，得以1 元以上3 元以下折算壹日，易科罰金。
    」又被告行為時之易科罰金折算標準，修正前罰金罰鍰提高
    標準條例第2 條前段（已刪除）規定，就其原定數額提高為
    100 倍折算1 日，但被告行為後95年7 月1 日修正公布施行
    之刑法第41條第1 項前段，則規定犯最重刑為五年以下有期
    徒刑以下刑之罪，而受六個月以下有期徒刑或拘役之宣告者
    ，得以新台幣一千元、二千元或三千元折算壹日，易科罰金
    。」比較修正前後之易科罰金標準，以95年7 月1 日修正公
    布施行前之規定，較有利於被告，爰依刑法第2 條第1 項適
    用修正前刑法第41條第1 項前段規定如易科罰金以銀元3 百
    元折算1 日。復按犯罪在新法施行前，新法施行後，緩刑之
    宣告，應適用新法第74條之規定，最高法院95年5 月3 日刑
    事庭第8 次會議著有決議，本件犯罪在新法施行前，諭知緩
    刑在新法施行後，自應依新法規定諭知緩刑。末查，被告前
    未曾受有期徒刑以上刑之宣告，此有臺灣桃園地方法院檢察
    署刑案資料查注紀錄表、臺灣高等法院被告前案紀錄表在卷
    可憑，其因一時失慎而觸犯刑章，經此偵審程序之教訓後，
    當知所警惕，信無再犯之虞，本院綜核上情，認被告所受上
    開刑之宣告以暫不執行為適當，爰併宣告緩刑3 年，以啟自
    新。
據上論斷，應依刑事訴訟法第273 條之1 第1 項、第299 條第1
項前段，刑法第2 條第1 項、第276 條第2 項、第284 條第2 項
前段、第55條、修正前刑法第62條前段、第41條第1 項前段、修
正後刑法第74條第1 款，罰金罰鍰提高標準條例第1 條前段、修
正前罰金罰鍰提高標準條例第2 條，判決如主文。
本案經檢察官郝中興到庭執行職務。
中    華    民    國    95    年    12    月     8    日
                  刑事第五庭    法  官  邱滋杉
以上正本證明與原本無異。
如不服本判決，應於送達後10日內，向本院提出上訴狀（應附繕
本），上訴於臺灣高等法院。
                                書記官  高文靜
中    華    民    國    95    年    12    月     8    日
附錄本案論罪科刑法條全文：
中華民國刑法第276條第二項
從事業務之人，因業務上之過失犯前項之罪者，處5年以下有期
徒刑或拘役，得併科3千元以下罰金。
中華民國刑法第284條第二項
從事業務之人，因業務上之過失傷害人者，處1年以下有期徒刑
、拘役或1 千元以下罰金，致重傷者，處 3 年以下有期徒刑、
拘役或2千元以下罰金。


司法院資訊處製作；財團法人民間司法改革基金會備份。
